臺灣臺北地方法院民事判決　　　　　　 100年度訴字第2316號
原　　　告　中國信託商業銀行股份有限公司
法定代理人　辜松
訴訟代理人　施凱騰
　　　　　　黃馨瑩
被　　　告　劉俊良
上列當事人間清償借款事件，本院於民國100年9月7日言詞辯論
終結，判決如下：
    主      文
被告應給付原告新臺幣壹拾捌萬伍仟玖佰肆拾元，及如附表二
所示之利息。
訴訟費用由被告負擔。
    事實及理由
壹、程序事項：
    按訴狀送達後，原告不得將原訴變更或追加他訴，但擴張或
    減縮應受判決事項之聲明者，不在此限，民事訴訟法第255
    條第1項第3款定有明文。查原告起訴時聲明原為：被告應給
    付原告新臺幣（下同）800,311元及分別依附表所示本金，
    均自民國100年4月22日起至清償日止，按附表所示利率計算
    利息。嗣於100年6月24日具狀變更訴之聲明本金部分為：被
    告應給付原告626,848元。復於100年7月18日具狀變更訴之
    聲明本金為：被告應給付原告246,171元。再於10 0年7月22
    日具狀變更聲明為：被告應給付原告185,943元（計算式詳
    見附表二）及如附表二所示之遲延利息。核屬減縮應受判決
    事項之聲明，揆諸前揭規定，並無不合，應予准許。
貳、實體事項：
一、原告主張：兩造前曾成立信用卡使用借貸契約1筆、信用貸
    款契約2筆，分別約定以年息20％、4.99％、4.99％計算遲
    延利息，上開債務截至停止繳納本息，致使債務視為全部到
    期之日止，共計積欠如附表一所示之本金、利息。嗣被告無
    力清償債務，於97年間向鈞院聲請更生，經鈞院以97年6月9
    日97年度消債更字第22號民事裁定准許更生（下稱系爭更生
    程序），並以98年11月18日97年度執消債更字第10號民事裁
    定認可其更生方案。伊於系爭更生程序，申報如附表一所示
    債權，因未有債務人或其他債權人提出異議，即視為確定，
    對債務人及全體債權人有確定判決同一之效力，固不得再行
    起訴請求，惟就更生程序後所生之利息，僅係轉為劣後債權
    ，並非不得計算請求，故被告應給付自97年6月9日迄今，即
    依附表一編號1至3所示計息本金，分別以年息20％、4.99％
    計算，自97年6月9日至100年7月13日共計1130日，以及自
    100年7月14日至清償本金日止所示期間之利息（即如附表二
    所示），爰依消費者債務清理條例第36條第5項規定之反面
    解釋、信用卡及消費借貸之法律關係提起本訴等語。並聲明
    ：如主文所示。
二、被告則以：伊經鈞院裁定准許進行更生程序，雖於清償2 期
    後無法繼續履行，惟於更生程序完成前，原告不得繼續計算
    利息，如有未依更生條件履行者，僅得以受法院認可之更生
    方案為執行名義，對伊聲請強制執行，而不得加計更生期間
    所生之利息。又伊前已清償5,307元，亦未見原告於本金中
    扣除，則所據以計算之利息，即有錯誤等語，資為抗辯。並
    聲明：原告之訴駁回。
三、兩造不爭執事項：
(一)、原告主張被告積欠前揭欠款事實，業據提出信用卡申請書、
    信用卡約定條款、帳務明細、客戶消費明細表、分期型信貸
    回復專案申請書暨約定書、放款帳戶還款交易明細2份、個
    人信用貸款申請書暨約定書、消費者債務清理事件債權表等
    件影本在卷為憑（見本院卷第16至33、45、46頁），並為被
    告到庭所不爭執，自堪信為真實。
(二)、被告聲請更生事件，業經本院97年度消債更字第22號民事裁
    定准許自97年6月9日16時開始更生程序，並於98年11月18日
    以本院97年度執消債更字第10號民事裁定認可其更生方案，
    此經本院依職權調閱前揭卷宗查核屬實。
四、兩造爭執要點：被告前已依消費者債務清理條例規定，向本
    院聲請更生，原告得否請求被告清償前述積欠債務？
(一)、依消費者債務清理條例第29條第1 項第1 款之規定，法院裁
    定開始更生或清算程序後所生之利息債權為劣後債權，僅得
    就其他債權受償餘額而受清償；法院裁定開始清算或更生程
    序後，所生之利息、債務人因債務不履行所生之損害賠償、
    違約金及有擔保或優先權之債權，其損害賠償及違約金發生
    於法院裁定開始更生或清算程序之後者，如使之仍有優先受
    償之權，對於債務人未免過苛，為求公允，將之列為劣後債
    權，同條立法理由節錄參照。由上可知，法院裁定開始更生
    或清算程序後所生之利息債權，僅得就其他債權受償餘額而
    受清償，非謂法院裁定開始更生或清算程序後所生之利息，
    債權人即不得就此起訴、聲請核發支付命令等以取得執行名
    義。
(二)、查本件被告聲請更生事件，本院於97年6月9日裁定開始更生
    程序，於97年7月18日完成製作消債清理事件債權表，將無
    優先擔保及無優先債權人之利息及違約金，計算至更生裁定
    准許前一日即97年6月8日，原告主張其對被告之債權，於被
    告之更生程序中，雖申報為如附表一所示，惟因更生裁定准
    許後所生之利息，屬劣後債權，不得優先受償，而遭剔除等
    情，有消費者債務清理事件債權表在卷可按，並經本院調卷
    查明屬實，自97年6月9日以後發生之債權為劣後債權，固不
    得於更生程序優先受償，惟揆諸前揭條文及說明，債權人即
    原告就該劣後債權，尚非不得起訴請求，以取得執行名義，
    是被告對此提出抗辯，並援引同條例第74條第1項規定，謂
    以原告僅得就法院裁定認可確定之更生方案為執行名義，所
    得強制執行之內容僅限於更生債權，不得加計更生程序後所
    生之利息等語，係將該條項為達督促債務人履行更生條件之
    目的，賦予債權人得以該更生方案及法院認可裁定為執行名
    義，聲請對債務人強制執行之權之目的，與本件劣後債權成
    立與否之問題，混淆誤解，所辯即難足採。從而，原告依信
    用卡及消費借貸之法律關係，請求被告給付如附表二所示利
    息，尚屬有據。至被告另稱前已清償5,307元，應以扣除該
    項還款金額所得之本金，計算更生程序後所生之利息云云，
    經原告以該項還款應先抵充更生期間所生利息，故不影響本
    金數額而否認之；依民事訴訟法第277條前段規定，
    當事人主張有利於己之事實者，就其事實有舉證之責任，是
    關此部分之事實，即應由被告自負舉證責任，惟未據被告提
    出具體說明及事證為佐，其所辯自不足採信。
五、據上論結，原告依信用卡及消費借貸之法律關係，訴請被告
    給付原告如主文所示之金額及利息，為有理由，應予准許。
六、本件事證已臻明確，兩造其餘攻防，核與判決結果不生影響
    ，爰不一一論述，併此敘明。
七、訴訟費用負擔之依據：民事訴訟法第78條。
中    華    民    國   100    年    10    月    7     日
                  民事第五庭    法  官  鄧德倩
以上正本係照原本作成
如對本判決上訴，須於判決送達後20日內向本院提出上訴狀。如
委任律師提起上訴者，應一併繳納上訴審裁判費。
中    華    民    國   100    年    10    月    7     日
                                書記官  李彥勳
附表：（新臺幣/元）
┌──┬────┬───┐
│編號│計息本金│年利率│
├──┼────┼───┤
│1   │179,974 │20％  │
├──┼────┼───┤
│2   │286,477 │4.99％│
│    │        │      │
├──┼────┼───┤
│3   │148,340 │4.99％│
│    │        │      │
└──┴────┴───┘
附表一：（新臺幣/元）
┌──┬────┬────────┬───────┬───┐
│編號│產品    │請求金額：      │計息本金      │年利率│
├──┼────┼────────┼───────┼───┤
│1   │信用卡  │198,636         │191,378       │20％  │
├──┼────┼────────┼───────┼───┤
│2   │信用貸款│292,699         │287,895       │4.99％│
│    │        │                │              │      │
├──┼────┼────────┼───────┼───┤
│3   │信用貸款│151,178         │148,697       │4.99％│
│    │        │                │              │      │
└──┴────┴────────┴───────┴───┘
附表二： （新臺幣/元）
┌──┬────┬──────────┬────┬───┬──────┐
│編號│產品    │請求金額及其計算式：│計息本金│年利率│ 利息起算日 │
│    │        │（自97年6月9日迄至  │        │      │（均至清償日│
│    │        │100年7月13日止）    │        │      │止）        │
├──┼────┼──────────┼────┼───┼──────┤
│1   │信用卡  │191,378×20％÷365日│191,378 │20％  │100年7月14日│
│    │        │×1130日＝118,497   │        │      │            │
├──┼────┼──────────┼────┼───┼──────┤
│2   │信用貸款│287,895×4.99％÷365│287,895 │4.99％│100年7月14日│
│    │        │日×1130日＝44,475  │        │      │            │
├──┼────┼──────────┼────┼───┼──────┤
│3   │信用貸款│148,697×4.99％÷365│148,697 │4.99％│100年7月14日│
│    │        │日×1130日＝22,971  │        │      │            │
├──┴────┼──────────┼────┴───┴──────┤
│      總    計│185,943 元          │                              │
└───────┴──────────┴───────────────┘